臺灣高等法院臺中分院刑事判決
111年度上易字第257號
上  訴  人  
即  被  告  謝文心


選任辯護人  趙璧成律師（法扶律師）
上  訴  人  
即  被  告  徐瞠



上列上訴人因竊盜案件，不服臺灣臺中地方法院110年度易字第1
145號中華民國110年11月10日第一審判決（起訴案號：臺灣臺中
地方檢察署109年度偵字第19764、24098號），提起上訴，本院
判決如下：
    主  文
原判決關於謝文心、徐瞠就附表編號1至3所示（除沒收部分外）
及定應執行刑部分，均撤銷。
謝文心犯如附表編號1至3所示之罪，各處如附表編號1至3所示之
刑。
徐瞠犯如附表編號1至3所示之罪，各處如附表編號1至3所示之刑
。徒刑部分應執行有期徒刑柒月，如易科罰金，以新臺幣壹仟元
折算壹日。
其他上訴駁回。
謝文心犯如附表編號1至4所示各罪所處之徒刑，應執行有期徒刑
捌月，如易科罰金，以新臺幣壹仟元折算壹日。
    事  實
一、謝文心、徐瞠與梁智誠（業經原審判處罪刑確定）為朋友關
    係，先後分別為下列行為：
  ㈠謝文心、徐瞠與梁智誠共同基於意圖為自己不法所有之竊盜
    犯意聯絡，分別於108年1月某日、108年4月底5月初某日、1
    08年6月初某日，均由徐瞠駕駛車輛搭載梁智誠、謝文心至
    臺中市清水區和睦路2段與楊厝一街交岔路口之東南汽車客
    運股份有限公司（下稱東南客運公司）停車場，由梁智誠、
    謝文心下車並開啟該公司所有、停放該處公車之車門，進入
    車內，持現場工具包內之客觀上可作為兇器使用之螺絲起子
    （未扣案），竊取車內之車頭LED5組、數位行車紀錄器3組
    、銓鼎GPS車機5台、車側LED3組、電源供應器8台、RTT主機
    5台、電子時鐘3台、車內播報LED5台、左右轉提醒燈1台、
    車內照後鏡3台、車頂喇叭1顆、小喇叭1顆、東南客運國道
    車輛燈條10條（價值總計約新臺幣《下同》35萬元，已發還之
    部分：數位行車紀錄器1組、銓鼎GPS車機3台、車內播報LED
    2台、車內照後鏡1塊、RTT主機2台、車頭LED1組、車側LED1
    組、RTT主機3台、車頂喇叭2顆、東南客運國道車輛燈條10
    條、車內播報LED2台、左右轉提醒燈1台、小喇叭1顆），3
    人得手後，搭乘上開車輛離開現場。
  ㈡謝文心與梁智誠共同基於意圖為自己不法所有之竊盜犯意聯
    絡，於108年10月間某日，由謝文心駕駛車輛搭載梁智誠至
    臺中市○○區○○街000號之○○停車場，開啟中鹿汽車客運股份
    有限公司（下稱中鹿客運公司）所有、停放該處營業大客車
    之車門，進入車內，持現場之客觀上可作為兇器使用之螺絲
    起子（未扣案），竊取車內之GPS2組（價值4萬元，已發還
    ），得手後並將預先準備之舊GPS裝回原處後，駕乘上開車
    輛離開現場。
  ㈢嗣東南客運公司、中鹿客運公司發現遭竊報警處理，經警調
    閱相關監視器影像，而循線查悉上情。
二、案經東南客運公司訴由臺中市政府警察局清水分局及中鹿客
    運公司訴由臺中市政府警察局第五分局報告臺灣臺中地方檢
    察署檢察官偵查起訴。
    理  由
壹、證據能力部分：
一、按被告以外之人於審判外之陳述雖不符刑事訴訟法第159條
    之1至第159條之4等4條之規定，而經當事人於審判程序同意
    作為證據，法院審酌該言詞陳述或書面陳述作成時之情況，
    認為適當者，亦得為證據。當事人、代理人或辯護人於法院
    調查證據時，知有刑事訴訟法第159條第1項不得為證據之情
    形，而未於言詞辯論終結前聲明異議者，視為有前項之同意
    ，刑事訴訟法第159條之5定有明文。該條立法意旨在於傳聞
    證據未經當事人之反對詰問予以核實，原則上先予排除。惟
    若當事人已放棄反對詰問權，於審判程序中表明同意該等傳
    聞證據可作為證據；或於言詞辯論終結前未聲明異議，基於
    尊重當事人對傳聞證據之處分權，暨證據資料愈豐富，愈有
    助於真實發見之理念，且強化言詞辯論主義，使訴訟程序得
    以順暢進行，上開傳聞證據亦均具有證據能力。經查，本件
    以下所引用被告以外之人於審判外之言詞或書面陳述，業經
    於審理期日踐行調查證據程序，檢察官、被告及其辯護人均
    已當庭表示無意見，且迄至言詞辯論終結前亦未聲明異議，
    本院審酌該等言詞或書面陳述之製作及取得，並無證據顯示
    有何違背程序規定而欠缺適當性之情事，認以之為證據應屬
    適當，自均有證據能力。
二、又按除法律另有規定外，實施刑事訴訟程序之公務員因違背
    法定程序取得之證據，其有無證據能力之認定，應審酌人權
    保障及公共利益之均衡維護，刑事訴訟法第158條之4定有明
    文。查本件以下所引用之非供述證據，經本院於審理中提示
    並告以要旨而為調查時，檢察官、被告及其辯護人均未表示
    無證據能力，本院審酌該等證據作成及取得之程序均無違法
    之處，依上開規定之反面解釋，亦應認均有證據能力。
三、再按被告之自白，非出於強暴、脅迫、利誘、詐欺、疲勞訊
    問、違法羈押或其他不正之方法，且與事實相符者，得為證
    據，刑事訴訟法第156條第1項定有明文。本件被告於審理中
    所為之自白，並未提出其他可供證明被告究有如何之遭受「
    強暴、脅迫、利誘、詐欺、疲勞訊問、違法羈押或其他不正
    之方法」始為自白之證據，以供本院得以即時調查審認，被
    告所為之自白，堪認出於自由意志，得採為本件判決之基礎
    。　　
貳、實體部分：　　
一、上開犯罪事實，業據上訴人即被告（下稱被告）謝文心於警
    詢、偵查、原審及本院審理時對上開犯罪事實一㈠、㈡均坦承
    不諱（見109年度偵字第19764號卷《下稱偵一卷》第37至39頁
    、109年度偵字第24098號卷《下稱偵二卷》第38至39、118至1
    19、148至149、163頁、本院卷第66、131、132頁），另被
    告徐瞠於警詢、偵查、原審及本院審理時對上開犯罪事實一
    ㈠均坦承不諱（見偵一卷第42至44頁、偵二卷第147頁、第15
    0頁、第163頁、本院卷第66、131、132頁），並經共犯梁智
    誠於警詢、偵查及原審審理時對上開犯罪事實供述明確（見
    偵一卷第32至34頁、偵二卷第32至33、36、118至119、149
    至150、163、原審卷第78頁），核與告訴人東南客運公司之
    人員張○○於警詢指訴（見偵一卷第46至48頁、核交卷第11至
    12頁）、告訴人中鹿客運公司之人員陳○○於警詢中指訴（見
    偵二卷第47至49頁）、告訴人中鹿客運公司之人員廖○○於偵
    查中指訴（見偵二卷第162頁）相符；且有⑴①臺中市政府警
    察局清水分局扣押筆錄及扣押物品目錄表（見偵一卷第53至
    57頁）；②臺中市政府警察局清水分局扣押筆錄及扣押物品
    目錄表（見偵一卷第61至65頁）、扣案物相片（見偵一卷第
    73至79頁）、張○○出具之贓物領據2份（見偵一卷第67、69
    頁）、遺失清單1份（見偵一卷第71頁）；③梁智誠自白書（
    見偵一卷第81頁）、謝文心自白書（見偵一卷第83頁）、徐
    瞠自白書（見偵一卷第85頁）。⑵①臺中市政府警察局第五分
    局扣押筆錄及扣押物品目錄表（見偵二卷第51至55頁）、扣
    案物相片（見偵二卷第65頁、第73至75頁）；②陳○○出具之
    贓物認領保管單（見偵二卷第61頁）。⑶員警職務報告（見
    偵一卷第29頁）附卷可稽，足認被告2人上開任意性之自白
    與事實相符，均堪採信。綜上所述，本案事證明確，被告2
    人上開犯行，均堪認定，應予依法論科。
二、論罪科刑：
  ㈠核被告謝文心、徐瞠如就犯罪事實欄一㈠所為，均係犯刑法第
    321條第1項第4款、第3款之結夥三人以上攜帶兇器竊盜罪；
    被告謝文心就犯罪事實欄一㈡所為，係犯刑法第321條第1項
    第3款之攜帶兇器竊盜罪。
  ㈡被告謝文心、徐瞠與梁智誠就上開犯罪事實欄一㈠犯行，有犯
    意聯絡及行為分擔，均為共同正犯；被告謝文心與梁智誠就
    上開犯罪事實欄一㈡犯行，有犯意聯絡及行為分擔，為共同
    正犯。
  ㈢被告謝文心所犯上開4罪，被告徐瞠所犯上開3罪，均犯意個
    別，行為互殊，應予分論併罰。
  ㈣按刑法第59條規定犯罪之情狀可憫恕者，得酌量減輕其刑， 
    其所謂「犯罪之情狀」，與同法第57條規定科刑時應審酌之
     一切情狀，並非有截然不同之領域，於裁判上酌減其刑時
    ， 應就犯罪一切情狀（包括第57條所列舉之10款事項），
    予以 全盤考量，審酌其犯罪有無可憫恕之事由（即有無特
    殊之原 因與環境，在客觀上足以引起一般同情，以及宣告
    法定低度 刑，是否猶嫌過重等等），以為判斷（最高法院9
    5年度台上 字第6157號判決意旨參照）。且按刑事審判旨在
    實現刑罰權 分配之正義，故法院對有罪被告之科刑，應符
    合罪刑相當之 原則，使輕重得宜，罰當其罪，以契合社會
    之法律感情，此 所以刑法第57條明定科刑時應審酌一切情
    狀，尤應注意該條 所列10款事項以為科刑輕重之標準，同
    法第59條規定:「犯罪之情狀顯可憫恕，認科以最低度刑仍
    嫌過重者，得酌量減 輕其刑。」旨在避免嚴刑峻罰，法內
    存仁，俾審判法官得確實斟酌個案具體情形，妥適裁量，務
    期裁判結果，臻致合情、合理、合法之理想（最高法院102
    年度台上字第3046號判決意旨參照）。查被告謝文心、徐瞠
    竊取犯罪事實欄一㈠告訴人東南客運公司所有之財物，被告
    謝文心竊取犯罪事實欄一㈡告訴人中鹿客運公司所有之財物
    ，造成告訴人中鹿客運公司損害，殊值非難，惟上開所得手
    財物已發還告訴人中鹿客運公司，或其等已與告訴人東南客
    運公司、中鹿客運公司成立調解、和解、分期賠償損失，有
    調解筆錄、和解書、金融機構交易通知在卷可參（見原審卷
    第93至97頁、本院卷第95至101頁），其等亦有悔意並盡力
    彌補所生損害，則其等所犯上開攜帶兇器竊盜罪，如科處法
    定最低度之刑猶嫌過重，衡情不無可憫，爰均依刑法第59條
    規定酌量減輕其刑。
三、撤銷改判部分：
  ㈠原審就被告謝文心、徐瞠有關犯罪事實欄一㈠（即附表編號1
    至3所示，沒收部分除外）部分之犯行，認罪證明確予以論
    罪科刑，固非無見；惟查，被告謝文心、徐瞠就犯罪事實欄
    一㈠部分均已坦承犯行，且其2人已與告訴人東南客運公司成
    立和解，足認被告2人均有悔意，告訴人東南客運公司對此
    亦具狀表示不再追究（見本院卷第93頁），再綜觀本案犯罪
    情狀，考量被告2人客觀之犯行、主觀之惡性，認犯罪之情
    狀尚有可憫恕之情，如科以最低度刑，有情輕法重之情形，
    已如前述，原審未及適用刑法第59條規定酌減其刑定，容有
    未洽。被告謝文心、徐瞠2人上訴該部分請求依刑法第59條
    酌減其刑，非無理由。原判決既有上開可議之處，自無以維
    持，應由本院就被告2人有關附表編號1至3所示部分及其定
    應執行刑部分予以撤銷改判。
  ㈡被告謝文心、徐瞠有關附表一編號1至3所示加重竊盜部分之
    犯行，審酌被告2人不思以正當方式賺取生活所需，竟為本
    件竊盜犯行，漠視他人財產權，顯然欠缺法治觀念；犯後均
    坦認犯行之態度；被告2人已與告訴人東南客運公司成立和
    解、分期賠償損失，兼衡被告2人各次行竊手段、竊得財產
    價值等一切情狀，就犯罪事實欄一㈠犯行分別量處如附表編
    號1至3所示之刑，並諭知易科罰金之折算標準。另衡酌被告
    2人之人格、所犯各罪侵害法益之異同、對侵害法益之加重
    效應及時間、空間之密接程度，刑罰邊際效應隨刑期而遞減
    及行為人所生痛苦程度隨刑期而遞增，考量其等復歸社會之
    可能性，為整體評價，並就撤銷改判及上訴駁回部分（如後
    述）合併分別定應執行刑如主文第3項（被告徐瞠部分）、
    第5項（被告謝文心部分）所示，及均諭知易科罰金之折算
    標準，以示懲儆。
四、上訴駁回部分：
　　被告謝文心有關犯罪事實欄一、㈠沒收部分及犯罪事實欄一㈡
    （即附表編號4所示）加重竊盜部分之犯行，原判決適用刑
    法第321第1項第3款、第41條第1項前段、第38條之1第1項前
    段、第3項、刑法施行法第1條之1第1項等規定，並審酌被告
    謝文心不思以正當方式賺取生活所需，竟為本件竊盜犯行，
    漠視他人財產權，顯然欠缺法治觀念；犯後坦認犯行之態度
    ；告訴人中鹿客運公司已取回全部贓物；被告謝文心已與告
    訴人中鹿客運公司成立和解、分期賠償損失，兼衡被告謝文
    心該次行竊手段、竊得財產價值等一切情狀，量處如附表編
    號4所示之刑，並諭知易科罰金之折算標準。另說明沒收部
    分：㈠被告2人行竊使用之螺絲起子，雖係供其等犯罪所用之
    物，然既非其所有之物，且無從認定係案外人無正當理由提
    供予其等，即不得宣告沒收。㈡未扣案之東南客運公司所有
    車頭LED4組、數位行車紀錄器2組、銓鼎GPS車機2台、車側L
    ED2組、電源供應器8台、電子時鐘3台、車內播報LED1台、
    車內照後鏡2台，為被告2人犯罪事實欄一㈠之犯罪所得，尚
    未實際合法發還被害人，依刑法第38條之1第1項前段、第3
    項之規定，於其等之犯罪事實欄一㈠犯罪項下宣告沒收，於
    全部或一部不能沒收或不宜執行沒收時，追徵其價額。㈢已
    發還告訴人中鹿客運公司之贓物，雖係犯罪所得，惟依刑法
    第38條之1第5項規定，即不得宣告沒收等情，核其認事、用
    法、量刑均無不當。被告謝文心上訴雖謂：原審量刑過重，
    請求從輕量刑等語；惟按量刑之輕重係屬事實審法院得依職
    權自由裁量之事項，茍已斟酌刑法第57條各款所列情狀而未
    逾法定刑度，即不得遽指為違法（最高法院72年度台上字第
    6696號、75年度台上字第7033號判例可資參照）。又在同一
    犯罪事實與情節，如別無其他加重或減輕之原因，下級審法
    院量定之刑，亦無過重或失輕之不當情形，則上級審法院對
    下級審法院之職權行使，原則上應予尊重（最高法院85年度
    台上字第2446號判決亦可參照）。本件上開部分原審判決已
    依刑法第57條之規定審酌被告謝文心上開一切情狀而量處上
    述罪刑，核其認事用法並無不當，所處之刑符合「罰當其罪
    」之原則，並無輕重失衡之情形，被告謝文心此部分上訴認
    原判決所量處之刑度過重，為無理由，應予駁回。
據上論斷，應依刑事訴訟法第368條、第369條第1項前段、第364
條、299條第1項前段，刑法第321第1項第3款、第4款、第51條第
5款、第41條第1項前段、第8項，刑法施行法第1條之1第1項，判
決如主文。
本案經檢察官黃怡華提起公訴，檢察官陳佳琳到庭執行職務。
中　　華　　民　　國　　111 　年　　5 　　月　　17　　日
            刑事第五庭    審判長法　官  鄭  永  玉
    　　　　　　　　　　　　　　法　官  周  莉  菁
  　　　　　　　　　　　　　　　法　官  卓  進  仕
以上正本證明與原本無異。     
不得上訴。
                                書記官  廖  家  莉
　　　　　　　　　　　　　　　　
中　　華　　民　　國　　111 　年　　5 　　月　　18　　日

附錄本案論罪科刑法條：
刑法第321條
犯前條第1項、第2項之罪而有下列情形之一者，處6月以上5年以
下有期徒刑，得併科50萬元以下罰金：
一、侵入住宅或有人居住之建築物、船艦或隱匿其內而犯之。
二、毀越門窗、牆垣或其他安全設備而犯之。
三、攜帶兇器而犯之。
四、結夥三人以上而犯之。
五、乘火災、水災或其他災害之際而犯之。
六、在車站、港埠、航空站或其他供水、陸、空公眾運輸之舟、
    車、航空機內而犯之。前項之未遂犯罰之。

附表
編號 犯罪事實 宣告刑  1 即犯罪事實欄一(一)於108年1月某日所犯 謝文心犯結夥三人以上攜帶兇器竊盜罪，處有期徒刑伍月，如易科罰金，以新臺幣壹仟元折算壹日。 徐瞠犯結夥三人以上攜帶兇器竊盜罪，處有期徒刑伍月，如易科罰金，以新臺幣壹仟元折算壹日。 未扣案之犯罪所得車頭LED4組、數位行車紀錄器2組、銓鼎GPS車機2台、車側LED2組、電源供應器8台、電子時鐘3台、車內播報LED 1台、車內照後鏡2台，均沒收，於全部或一部不能沒收或不宜執行沒收時，追徵其價額。 2 即犯罪事實欄一(一)於108年4月底5月初某日所犯 謝文心犯結夥三人以上攜帶兇器竊盜罪，處有期徒刑伍月，如易科罰金，以新臺幣壹仟元折算壹日。 徐瞠犯結夥三人以上攜帶兇器竊盜罪，處有期徒刑伍月，如易科罰金，以新臺幣壹仟元折算壹日。  3 即犯罪事實欄一(一)於108年6月初某日所犯 謝文心犯結夥三人以上攜帶兇器竊盜罪，處有期徒刑伍月，如易科罰金，以新臺幣壹仟元折算壹日。 徐瞠犯結夥三人以上攜帶兇器竊盜罪，處有期徒刑伍月，如易科罰金，以新臺幣壹仟元折算壹日。  4 如犯罪事實欄一(二) 謝文心犯攜帶兇器竊盜罪，處有期徒刑肆月，如易科罰金，以新臺幣壹仟元折算壹日。